臺灣高等法院民事判決　　　　　　　　 95年度海商上字第5號
上　訴　人　潤旺國際有限公司
　　　　　　　　　　　　5之2號
法定代理人　丁○○
上　訴　人　達仲國際有限公司
法定代理人　乙○○
前列二人共同
訴訟代理人　孫志堅律師
被上訴人　　昱臺國際有限公司
法定代理人　甲○○
訴訟代理人　王國傑律師
複代理人　　方意欣律師
複代理人　　楊思莉律師
被上訴人　　美商美國總統輪船股份有限公司
法定代理人　丙○○
訴訟代理人　程學文律師
上列當事人間請求損害賠償事件，上訴人對於中華民國95年7 月
31日臺灣臺北地方法院94年度海商字第26號第一審判決提起上訴
，本院於96年10月31日言詞辯論終結，判決如下：
    主  文
上訴駁回。
第二審訴訟費用由上訴人負擔。
    事  實  及  理  由
甲、程序方面：
  一、被上訴人美商美國總統輪船股份有限公司（下稱 APL公司
      ）之法定代理人已由陳作儀變更為丙○○，有經濟部函可
      證，其聲明承受訴訟，核無不合，應予准許。
  二、上訴人前後之聲明如下：
    (一)於95年8 月23日上訴時，其上訴狀之聲明為：1.原判決廢
      棄，2.被上訴人等應連帶給付上訴人新台幣233, 520元，
      及自本訴狀繕本送達翌日起至清償日止按年息5%計算之利
      息。3.被上訴人等應連帶給付上訴人美金94,728.95 元，
      及自本訴狀繕本送達翌日起至清償日止按年息5%計算之利
      息。4.訴訟費用由被上訴人負擔，5.願供擔保，請准宣告
      假執行。
    (二)95年10月11日擴張更正聲明：1.原判決廢棄，2.被上訴人
      等應連帶給付上訴人新台幣233, 520元，及自原審起訴狀
      繕本送達翌日起至清償日止按年息5%計算之利息。3.被上
      訴人等應連帶給付上訴人美金94,728.95 元，及自原審起
      訴狀繕本送達翌日起至清償日止按年息5%計算之利息。4.
      第一審及第二審訴訟費用由被上訴人負擔，5.願供擔保，
      請准宣告假執行。
    (三)96年1月11日更正後之上訴聲明：1.原判決廢棄，2.被上
      訴人應連帶給付上訴人達仲國際有限公司新台幣 1,203,
      335元，及自原審起訴狀繕本送達翌日起至清償日止按年
      息5% 計算之利息。3.被上訴人等應連帶給付上訴人潤旺
      國際有限公司新台幣2,650,166元，及自原審起訴狀繕本
      送達翌日起至清償日止按年息5% 計算之利息，4.第一審
      及第二審訴訟費用由被上訴人共同負擔，5. 願供擔保，
      請准宣告假執行。
    (四)96年4月10日減縮更正後之上訴聲明：1.原判決廢棄，2.
      被上訴人應連帶給付上訴人達仲國際有限公司新台幣1,
      203,345元，及自原審起訴狀繕本送達翌日起至清償日止
      按年息5% 計算之利息。3.被上訴人等應連帶給付上訴人
      潤旺國際有限公司新台幣1,944,162元，及自原審起訴狀
      繕本送達翌日起至清償日止按年息5% 計算之利息，4.第
      一審及第二審訴訟費用由被上訴人共同負擔，5. 願供擔
      保，請准宣告假執行。經核依上述前後之聲明觀之，無非
      更正利息之起算點而擴張利息，部分為減縮訴之聲明，另
      將原請求給付美金部分改請求給付新臺幣，於法並無不合
      ，應予准許，被上訴人抗辯其已為訴之變更或追加云云，
      尚非可採。
  三、按涉外民事法律適用法第6條第1項規定：「法律行為發生
      債之關係者，其成立要件及效力，依當事人意思定其應適
      用之法律。」查上訴人主張原審卷第8頁之載貨證券（
      Bill  of Lading）背面條款第19條記載「 Jurisdiction
      and   applicable  law」 ：「Actions  against   the
      Freight  Forwarder may  be  instituted only in the
      place where the Freight Forwarder has his place of
      business as stated on the reverse  of this FBL and
      shall  be  decided  according  to the  law  of the
      country  in  which  that  place  of  business   is
      situated.」（訴訟歸本提單正面所示承攬運送人營業處
      所所在地法院管轄，並以該國法律為準據）等語，業據上
      訴人提出條款為證（原審卷第87頁），並為被上訴人所不
      爭執，堪信為真正。又查，依海商法第53條規定，載貨證
      券係運送人或船長於貨物裝載後，因託運人之請求而發給
      ，故載貨證券於運送人及託運人間具有運送契約之書面證
      明性質，自堪解為上開準據法條款，乃本件運送契約當事
      人間，合意約定運送契約應適用之法律，即應適用承攬運
      送人即被上訴人昱臺公司營業處所在之中華民國法律，雖
      其上又有「TELEX  RELEASE」（電報放貨）之記載，但仍
      不影響其為具有運送契約之書面證明性質。自亦不影響應
      適用中華民國法律。昱臺公司亦稱：「債務不履行部分，
      適用我國法律是沒問題」（本院卷第301頁背面）。至於
      涉及本件之侵權行為部分之準據法，雖APL公司抗辯：依
      涉外民事法律適用法第9條但書規定，非屬中華民國法云
      云。惟上訴人所主張之侵權行為之具體內容為「可歸責被
      上訴人之疏失行為，造成本件遲延，使遲延產生具體損害
      」（本院卷第289頁背面），顯然係指被上訴人未更改「
      艙單」上之受貨人名稱，致造成正確之受貨人受領貨物遲
      延之情形而言，而被上訴人公司均設於台北市，其等之不
      作為之地點亦應在台北市，則關於侵權行為部分之準據法
      ，自亦應適用中華民國法律，被上訴人之抗辯尚非可採。
乙、實體方面
壹、上訴人方面
一、上訴人於起訴時主張：
  (一)上訴人潤旺國際有限公司（以下稱潤旺公司）於民國93年 3
    月底委託上訴人達仲國際有限公司（以下稱達仲公司）代理
    上訴人潤旺公司向被上訴人昱臺國際有限公司（以下稱昱臺
    公司）訂船位運送一只貨櫃（號碼 CRXU0000000）至緬甸仰
    光，約定94年4月13日抵達及結關領貨。上訴人於94年4 月7
    日通知被上訴人昱臺公司更改受貨人為SUPER GARMENT CO.,
    LTD，被上訴人昱臺公司於94年4月11日回覆已更改完畢，詎
    SUPER GARMENT公司於94年4月18日表示因第一航程（台北至
    新加坡）之提單已更改，但第二航程（新加坡至仰光）之提
    單未更改，致其無法領櫃，上訴人立即通知被上訴人昱臺公
    司，被上訴人昱臺公司於94年4 月19日回覆已處理完畢，於
    94年4 月20日改稱因被上訴人美商美國總統輪船股份有限公
    司（以下稱APL 公司）疏失未修改第二程艙單，如要領櫃，
    須接受罰款云云。嗣於94年4 月21日更改提單受貨人，且上
    訴人繳交罰款及增加之倉租費，才於94年5 月16日領櫃，致
    上訴人加工布料及附料後運回台灣再出口美國，已無法依約
    交付客戶美商ES APPAREL GROUP,INC（下稱ES公司），上訴
    人乃從仰光空運回台灣，支出空運費及陸運費。本件係美商
    ES公司下訂單給訴外人伯帥有限公司（以下稱伯帥公司），
    伯帥公司再向上訴人潤旺公司下單，系爭貨物遲延，美商ES
    公司以遲延交貨為由，向伯帥公司要求折讓，伯帥公司轉而
    要求上訴人潤旺公司折讓。且因美商CL公司不接受遲延交付
    之成衣，上訴人未加工系爭貨物，而在中國另行採購布料並
    加工後，如期交付美商CL公司，致增加支出，合計上訴人損
    失新台幣233,520元、美金94,728.95 元。為此依民法第661
    條前段、第227條第2項、第229條、第231條規定對被上訴人
    昱臺公司提起本訴，另依民法第184條第1 項前段、第188條
    第1項、第185條、第229條、第231條規定對被上訴人提起本
    訴。
  (二)本件非因船隻於海上運送貨物產生之遲延，而是被上訴人疏
    未更改受貨人名稱所造成，無適用單位責任限制減輕運送人
    責任之餘地。
  (三)另按：「債務人之代理人或使用人，關於債之履行有故意或
    過失時，債務人應與自己之故意或過失負同一責任」。查被
    上訴人昱臺公司之履行輔助人，被上訴人 APL公司過失未更
    改艙單，致受貨人無法領櫃，昱臺公司未盡善良管理人注意
    義務，疏未要求 APL公司更改艙單，自有過失，應負同一責
    任。
  (四)又載貨證券乃運送人或船長於貨物裝載後，因託運人之請求
    所簽發交予託運人，證明收到特定貨物之有價證券，此為海
    商法第53條明定。系爭載貨證券由被上訴人昱臺公司簽發，
    記載託運人為上訴人潤旺公司，足證潤旺公司與昱臺公司間
    存在運送契約。至系爭載貨證券記載「TELEX  RELEASE」，
    表示由託運人以電報通知收貨人領貨，而不需提出載貨證券
    正本，無礙載券證券性質。
二、上訴人於上訴後於本院補陳述略以：
  (一)上訴人達仲公司為承攬運送人之角色，不影響上訴人潤旺公
    司被上訴人昱臺公司所發之提單上所示之託運人，潤旺公司
    本即可依提單（即載貨證券）所示之契約關係對被上訴人請
    求契約上損害賠償。
  1.按潤旺公司是依據昱臺公司所簽發之電報放貨之提單（Bill
    of Lading）（即載貨證券見原證1）之法律關係為請求，提
    單簽發人為昱臺公司，按照海商法第53條之規定昱臺公司係
    以運送人之身分，為潤旺公司以託運人地位簽發提單，雖然
    潤旺公司是透過達仲公司向昱臺公司為承攬運送，而提單上
    所記載的託運人並非為達仲公司，而是潤旺公司，故載貨證
    券所生之貨物運送關係，昱臺公司本即知之甚詳，並將賣方
    貨主（即出口商）登記潤旺公司為託運人。故上訴人潤旺公
    司與昱臺公司間自有發生承攬運送契約之法律關係。
  2.本件發生艙單未能配合即時更正，造成正確之受貨人於貨到
    港後仍無法領櫃之事實，昱臺公司曾派甲○○、邱張遙二人
    於94年5月3日到達仲公司與潤旺公司人員（祐杰，楊鑫）協
    商如何儘速處理讓受貨人領櫃事宜。該日會議紀錄，上訴人
    曾在本院上訴聲明及補充理由(二)狀中提出作為上證23，更見
    昱臺公司辯稱本件貨物運送之託運人，只單對達仲公司非有
    包括潤旺公司之說辭，委無足採。
  (二)上訴人達仲公司與被上訴人昱臺公司間之契約關係?
    依上所陳，達仲公司係代上訴人潤旺公司向被上訴人訂立艙
    位，彼此間發生貨物運送契約關係，昱臺公司並提出運費請
    款單據佐證，上訴人在另案訴訟（台灣台北地方法院94年度
    海商字第32號）中主張抵銷運費外，此部份既經被上訴人自
    認，上訴人依法自無庸再行舉證。
  (三)仰光海關遲延放行，係肇因於「艙單（port  manifest）」
    之遲延更改正確受貨人所致。
  1.本件系爭貨物4月12日抵達仰光，遲至同年5月16日受貨人始
    得領櫃，且就有關上訴人所提出之上證22之APL 公司在仰光
    之船務代理人，係於同年4 月21日就「艙單」始行向仰光海
    關申請更改收貨人等事實，業經兩造三方所不否認。
  2.而所謂之「艙單」，依國際海商慣例係指實際運送人船公司
    ，或該船船長提供給目的地港之海關，告知該船裝載何項貨
    物（含品項、數量及種類）之證明文件。依照台北市海運承
    攬運送商業同業公會在96年8月29日以（96）北海攬字第114
    號函覆本院之說明第四項中指出，【「實際運送人須船到目
    的港前，向海關送艙單申報所有進口貨受貨人及貨品名稱，
    數量明細」】，因此【所有更改（不管是更改受貨人或貨品
    名稱、數量明細）均應於艙單遞送前完成。】
  3.依照上開函之說明，由於到港之前5日（即4 月8日）上訴人
    早在運送途中，已事先通知昱臺公司更改受貨人，而照昱臺
    公司之說法，其已在4 月11日前已得悉本件受貨人之海運提
    單（SEA WAYBILL）上已更改完畢，何以實際運送人APL公司
    （或其船長）所要提交給仰光海關之「艙單」，並未併同修
    改，正因如此，APL公司在到港後的4月21日始行申請更改艙
    單上之受貨人，此當然會因仰光海關上之作業而遲延放行領
    櫃，足徵緬甸海關未依照一般3 日內結關放行之原因皆在於
    「艙單未在到港前及時更正所致」。
  (四)本件承攬運送遲到之事實，可歸責於被上訴人等公司：
  1.潤旺公司主張本件係早在94年4月7日即已先通知達仲公司，
    而達仲公司在4月8日傳真指示要更改受貨人，昱臺公司即須
    更改提單上之受貨人，並應指示運送人即 APL公司更正二程
    提單及艙單上之受貨人，以使系爭貨櫃在運抵目的地仰光港
    時，能讓正確之受貨人SUPER  GARMENT公司能領櫃，昱臺公
    司已轉通知APL公司，因此APL公司本即須配合更正「提單」
    及「艙單」上之受貨人。依照 APL公司之答辯，屬於其船長
    所製作，且須在到達目的港前即須更正完成之「艙單」，於
    到港後交給仰光海關查驗，因昱臺公司遲至4 月11日後始行
    通知其公司，並未在到港前24小時以上通知，加以報關程序
    延滯受制於結算需要一週，且遇上當地新年假期，貨抵目的
    港時，以致其在緬甸之放貨代理人，須在假期結束後始得申
    請更正艙單，導致遲延領貨之事實係與其無涉云云。被上訴
    人昱臺公司抗辯其在4月8日於收到達仲公司更改受貨人通知
    之指示後，隨即向APL 公司告知須更改受貨人，其已盡告知
    義務，事先通知被上訴人APL 公司為更改受貨人，其並無疏
    失云云。
  2.若 APL公司所言屬實者，則昱臺公司在通知上顯然遲延，而
    造成APL公司無法即時更正艙單所致，則何以在4月8 日昱臺
    公司即接獲傳真通知，卻延滯3 日始行通知至運送人，則此
    一遲延責任可歸責於昱臺公司，甚為顯然。
  3.若按昱臺公司之陳述，其如係在4月8 日已通知APL公司更正
    ，為何 APL公司仍無即時更正，導致船抵港時未有更正，艙
    單直到4 月21日始行更正。然海運運送不單須負責讓貨物能
    及時抵港，尚應負文件正確之附隨義務。上訴人委託被上訴
    人昱臺公司為承攬運送的工作，非僅限於代訂船艙而已，載
    貨證券及承攬運送的的相關文件製作及其正確性，及連同貨
    品能在預期抵港時間到達，並使受貨人在海關正常作業程序
    期間內領貨，本為被上訴人昱臺公司之契約義務。
  4.而昱臺公司正因未監督 APL公司是否有將第二行程提單及艙
    單上之受貨人配合更改，而造成船隻到港雖無延誤，但無法
    在正常時間內放行，致94年4月21日APL公司其當地之放貨代
    理人，始向仰光海關就更改受貨人提出申請，有上證22向緬
    甸申請更改艙單之申請書及相關電子郵件可證，此亦為 APL
    公司所自認。最後仍被迫延滯到5 月16日始得領櫃，而且遭
    緬甸海關罰款。本案確實因被上訴人2 人之疏失讓未將提單
    受貨人適時更正，此一貨物遲延讓受貨人受領，顯屬可歸於
    被上訴人2人，應無疑問。
  5.綜上，退萬步言，若認為 APL公司非屬昱臺公司的履行輔助
    人，惟仍有因其未予監督係屬未盡到善良管理人之注意，仍
    應負債務不履行之責任，被上訴人欲主張民法第661 條但書
    其未怠於注意之說法，不足採信。
  (五)被上訴人2公司應負連帶侵權損害賠償責任：
  1.關於可歸責於被上訴人2 公司原因，致系爭貨櫃遲到所造成
    之損害部份，理由已如上之說明。實務上亦肯認「債務不履
    行」和「侵權行為損害賠償」之請求權得併行請求，因此上
    訴人等所主張併行請求並無不法。
  2.APL 公司係受運送人昱臺公司之指示承運系爭貨櫃，運至目
    的港仰光，讓正確之受貨人提領後，其任務始告完結，在整
    個航運過程中，須受被上訴人昱臺公司之指揮監督，因此兩
    者間有民法第188 條所稱之「因執行職務而加損害於他人之
    情形」，故上訴人等主張被上訴人2 公司應連帶負損害賠償
    責任，應無疑問。
  (六)上訴人所受之損害與遲延有因果關係，所生之具體損害不應
    受民法第638條第1項及海商法第70條第2 項「單位限制責任
    」之拘束：
  1.上訴人在原審提出客戶要求空運所不得不額外支出之空費費
    單據、客戶要求折讓之金額明細作佐證。且認此一損害係直
    接肇因於系爭貨櫃遲到，以致於影響後續加工之期程，進而
    導致延期完工成衣交貨給客戶之情事，上訴人乃不得不配合
    客戶要求空運及折讓，此所造成之損失，應由可歸責之被上
    訴人2公司，並應負損害賠償責任。
  2.本件被上訴人侵權行為，並非因船隻於海上運送貨物產生之
    遲延，而是因被上訴人重大過失，未更改受貨人名稱所造成
    ，與海商法第70條第2 項託運時所定，海商法單位限制責任
    在於海上運送途中所造成之毀損、滅失情形致運送人得主張
    單位責任限制規定，係有所區別，而仍應依民法第638 條第
    1項規定負一般運送人之責任。
  (七)上訴人所受實際損害金額明細：
　　依據最新更正之「損失明細表」（見上證15），全數金額調
    整為0000000元整，部份項目說明已在96年1月16日之民事變
    更上訴聲明及補充理由狀已闡述說明。
  1.自最新修正之「損失明細表」觀之，損害賠償金額債權之抵
    銷，其中由上訴人達仲公司支付【卡車運費】項目（原表一
    之附件3），而該筆金額為達仲公司所支付計218,018元外，
    其餘部份之所受損害為上訴人潤旺公司之範圍。惟因上訴人
    達仲司已和上訴人潤旺公司同意分擔其中屬於上訴人潤旺公
    司對被上訴人等所得主張之如損失明細表所載之第一筆空運
    費「985,327 元」之項目損害賠償債權將之移轉與被上訴人
    ，此債權轉讓同意書可稽（見上證六），債權轉讓之意思表
    示業已送達與上訴人二人，即已發生債權轉讓之效力。
  2.有關本件實際所受損害，除參照先前就原審所提附表一之「
    損失明細表」上所附之附件之相關憑據外，另再補附就相關
    附件和譯文為據，茲再詳加說明：
  空運費：有2 次匯款交易憑證、匯出匯款證明書等文件可憑
    ，見原附件1、附件2、上證7，其中附件2之空運費匯款單據
    為美金9363.47美元，換算新台幣為307,122 元整，原證3之
    該項次錯誤記載為「1,013,126 元整」，特此調整更正。花
    費金額為合計為273,538元（見原表一之附件4）。
  卡車運費：運回之物品由原先之成箱布料和附料而加工為成
    衣後轉變成衣服（成衣膨鬆之特性）後之包裝而呈為散裝，
    故以貨車載運趟次增加數十趟次，此部份費用由上訴人達仲
    公司支付給卡車陸路運送人，金額為218,018 元整（見原表
    一之附件3）。
  緬甸仰光提貨費用：遲延更改受貨人，遭受仰光海關罰款以
    及所增加之倉租費用，此部份造成上訴人潤旺公司之額外損
    害合計金額為61,932元（見原表一之附件 5）。由於先前提
    出之附件5之緬甸方面相關憑證，經向受貨人SUPER GARMENT
    CO,.LTD提出中文翻譯，茲補充該附件5如上證16。
  客戶ES公司要求潤旺公司之業主伯帥公司折讓：業主伯帥公
    司是系爭該批貨物之訂貨人，其國外客戶ES公司下單給伯帥
    公司，而伯帥公司就該次訂單下給被上訴人潤旺公司，亦有
    訂貨單可資參佐（上證8）。因系爭貨品遲延未能及時上市
    ，而被迫打折促銷，故ES公司要求伯帥公司必須折讓，而折
    讓之貨品品項明細和折讓金額參照附件6之「CREDIT   NOTE
    」（付款單）, 累計折讓金額為美金31,633美元，合計新台
    幣為1,028,083元，而伯帥公司復再將之轉嫁給潤旺公司，
    基於商業利益考量，潤旺公司只得被迫接受客戶所要求之該
    批折讓價之損失（上證17）。
  就客戶CL公司取消訂單之損失：因美商CL公司客戶不願意接
    受遲延之給付，業主伯帥公司在與潤旺公司達成共識同意伯
    帥公司轉單，伯帥公司遂取消訂單（見上證10），改由大陸
    工廠寧波通潤五礦機械進出口有限公司加工出口，另亦有被
    上訴人先前所提之伯帥公司對大陸工廠之訂單（上證1、 上
    證11）和大陸出口商所開具之發票（上證2、上證 12）及裝
    箱單（上證3、上證13）及海運船公司提單（上證4、上證14
    ），並附上證16至上證19之英文文件，同時提翻譯文件可資
    參照。
  由於伯帥公司係就成衣下訂貨單給潤旺公司，而潤旺公司係
    就布料和附料等，委交「永和報關行」報關，運送至緬甸加
    工製造，此亦有「永和報關行」所出具之聲明書和相關附件
    等資料可考，亦可自其所附之貨櫃出口明細表中之品項型號
    與上證8、9、18等「訂貨單」所載品項型號相符，可證確為
    該批貨物無訛（上證19）。
  自相關證物可知，本件潤旺公司之布料若能如期出貨，預期
    產值為美金837,960元整，換算新台幣為26,494,722.56元（
    以1；32 匯率兌換）。因上述緣故遭客戶要求空運、折讓和
    取消訂單等損失金額實際上即達千萬元以上，本件上訴人主
    張之金額僅為3,147,507元，實無過份。
  (八)就原審認定「受損害之客體為債權」，不適用民法第184 條
    第1項前段之侵權行為之駁斥：
  1.就此部份原審雖引用最高法院43年度台上字第639號、第752
    號判例認「債權係屬經濟上損害」，非屬民法第184條第1項
    前段之客體而駁回上訴人之請求。
  2.惟查，本案上訴人等固然得依憑載貨證券、運送契約等法律
    關係據以向被上訴人請求，惟損害之結果係肇因於被上訴人
    二人，債權損害賠償請求權與侵權損害賠償請求權並非不可
    競合請求行使，原審仍固守過時之陳見，尚非可採，上訴人
    等上訴仍就侵權行為損害賠償請求權第184條第1項前段、第
    188條等規定請求，應為法律所許。
貳、被上訴人昱臺公司方面
一、被上訴人昱臺公司於原審抗辯：
　(一)上訴人達仲公司與被上訴人昱臺公司於94年3 月底成立承攬
    運送契約，被上訴人昱臺公司選定全球聞名之被上訴人 APL
    公司運送。上訴人達仲公司於94年4月8日要求昱臺公司更改
    受貨人，因昱臺公司未持有單據，無法控管更改事宜，乃於
    同日通知被上訴人APL公司更改，再於同年月11日取得APL公
    司修改之海運單據時，立即轉知達仲公司。嗣因 APL公司未
    更改領貨艙單（manifest），致受貨人無法提貨，非昱臺公
    司所得注意。昱臺公司為幫助上訴人達仲公司領貨，依其要
    求出具原審卷第9 頁通知書，是昱臺公司已善盡承攬運送人
    之義務，依民法第661條規定，不負賠償責任。
　(二)否認兩造約定結關日期。且依國際運送實務，由於海上風險
　  難測，不可能確定運抵目的港時間。
  (三)上訴人達仲公司以海運承攬運送為業，其向昱臺公司訂船位
    時未表明代理上訴人潤旺公司之旨，昱臺公司亦向上訴人達
    仲公司請求運費，故承攬運送契約存在於昱臺公司與上訴人
    達仲公司間，與上訴人潤旺公司無涉。至原審卷第8 頁非載
    貨證券，由其上記載（TELEX  RELEASE）可知其無證明運送
    契約之功能。
  (四)昱臺公司通知被上訴人 APL公司更改受貨人，乃轉知上訴人
    達仲公司之要求，昱臺公司僅屬傳達機關，無成立侵權行為
    可能。
二、被上訴人昱臺公司於本院補辯略以：
  (一)昱臺公司與潤旺公司、達仲公司之法律關係之說明：
  1.上訴人主張潤旺公司係昱臺公司所簽發之載貨證券上所示之
    託運人，故潤旺公司可依載貨證券法律關係對昱臺公司請求
    損害賠償云云。惟查，昱臺公司就本件運送並未簽發載貨證
    券正本，此為兩造所不爭執，有上訴人96年8 月16日民事爭
    點整理狀第2頁第1行亦稱：「兩造不爭執事項：該提單係屬
    電報放貨（TELEX  RELEASE），昱臺公司並無提供載貨證券
    正本交給上訴人之情形。」昱臺公司既未簽發載貨證券正本
    ，上訴人即不得依據「載貨證券」之法律關係向昱臺公司為
    請求。
  2.原證一號之文件記載本件係採「TELEX  RELEASE」（電報放
    貨）。所謂「電報放貨」，係指不必提示載貨證券正本即可
    放貨，改採以電訊聯絡之方式，通知目的地代理人進行放貨
    手續。故原證1 號之文件，與一般用來提示放貨、表彰貨物
    物權、證明運送契約之「載貨證券」，全然不同，僅為昱臺
    公司收受貨物之收據，自不足以證明昱臺公司之契約相對人
    為何人。
  3.況依據上開商業同業公會之覆本院函文可知，提單上之資料
    均由託運人提供，運送人純依託運人之指示填載提單。達仲
    公司指示昱臺公司於原證一號文件上之託運人欄填上潤旺公
    司之英文名稱「WINSGLORY INTERNATIONAL  CO.,LTD」時，
    昱臺公司根本不知該英文即係潤旺公司之英文名稱，僅係依
    達仲公司之指示填入。
  4.又APL公司簽發之SEA WAYBILL（原審卷25 頁昱證1號）和昱
    臺公司之上開貨物收受文件（原證1 號）上，均記載託運人
    （SHIPPER）為潤旺公司（WINSGLORY INTERNATIONAL  CO.,
    LTD ）。然而，潤旺公司絕不可能又是昱臺公司之託運人，
    又是APL公司之託運人，潤旺公司也自承與APL公司沒有契約
    關係。更足證上開2 份文件之託運人欄，均係依照達仲公司
    之要求和指示記載而已，不足以證明潤旺公司即為託運人。
  5.事實上，上訴人已自承達仲公司為潤旺公司之承攬運送人，
    此觀諸上訴人96年9月17日民事補充理由（四）狀第1頁第一
    點「上訴人達仲公司為承攬運送人」（本院卷375 頁）、96
    年8月16日爭點整理狀第4頁第三點「上訴人之主張：上訴人
    達仲公司與被上訴人（昱臺公司）間為民法承攬運送關係」
    （本院卷335頁），即可知悉。依民法第660條「稱承攬運送
    人者，謂『以自己之名義』，為他人之計算，使運送人運送
    物品而受報酬為營業之人」，達仲公司既為承攬運送人，其
    顯係以自己之名義與昱臺公司成立承攬運送契約，而非代理
    潤旺公司與昱臺公司訂定承攬運送契約。
  6.依昱證4號之商業發票、昱證5號之對帳單、95年12月13日昱
    臺公司民事陳明狀附件三號之訂艙通知單（原審卷375、154
    、93頁）、被上證1號之同意書（本院卷186頁）、上證23號
    之會議記錄、上證25號之回函，更可知悉本件係由達仲公司
    向昱臺公司給付運費，而非由潤旺公司給付運費；且昱臺公
    司聯絡、開會、出具締約證明文件、文件往返之相對人皆為
    達仲公司，而非潤旺公司。倘若潤旺公司確為昱臺公司之契
    約相對人，昱臺公司怎可能從頭到尾不與潤旺公司聯繫，轉
    而與達仲公司聯繫？
  7.同一承攬運送事件，不可能同時有兩個託運人。昱臺公司僅
    與達仲公司成立承攬運送契約，至昱臺公司與潤旺公司則未
    成立任何承攬運送契約或運送契約，潤旺公司自不得對昱臺
    公司主張權利，亦無從轉讓權利予達仲公司，由達仲公司向
    昱臺公司主張。
  (二)昱臺公司受達仲公司之委託負責承攬運送後，再將系爭貨物
    轉由APL公司負責實際運送。APL公司為運送人，昱臺公司則
    為承攬運送人，二者係各自履行各自之義務，昱臺公司無從
    監督或指揮APL公司之行為，自不就APL公司之行為負同一責
    任。
  1.本件昱臺公司為承攬運送人，APL 公司方為實際運送人，此
    為兩造所不爭執，有上訴人96年8月16日爭點整理狀第4頁第
    三點「上訴人之主張：上訴人達仲公司與昱臺公司間為民法
    承攬運送關係」可證。且昱臺公司並未簽發載貨證券正本，
    已如前述，故昱臺公司自非運送人。
  2.按運送人，係以「運送物品或旅客」為營業，而受運費之人
    ；承攬運送人，則係以自己之名義，為他人之計算，「使運
    送人運送物品」而受報酬為營業之人，民法第622條、第660
    條第1項分別定有明文。昱臺公司和APL公司之義務完全不同
    ，昱臺公司之承攬運送義務自無從由運送人 APL公司來履行
    輔助。此有學說見解，說明承攬運送人和運送人之法律關係
    ：「運送人在託運人與承攬運送人間訂立的承攬運送契約中
    的地位，係屬參加之第三人，而非屬承攬運送人的履行輔助
    人，因此承攬運送人對於因運送人之事由致運送物的喪失、
    毀損或遲到，不須承擔責任」（被上證6號），可資參照。
  3.再參照民法第661 條但書之立法意旨：「承攬運送人與運送
    人所負之責任不同，前者為中間責任，後者為事變責任。原
    條文但書規定承攬運送人之免責事由，以『與運送有關之事
    項』為限，惟承攬運送人既不自為運送，則與運送有關事項
    ，並非其所能完全掌握，不應令其負注意義務，為符合承攬
    運送之本質，爰予修正」，由此更可知悉，運送人絕非承攬
    運送人之履行輔助人，否則民法第661 條但書不可能規定承
    攬運送人無須就與運送有關之事項負注意義務。
  4.尤其本件 APL公司將系爭貨物自高雄港運至新加坡之後，又
    委由另一公司以另一艘船舶，將系爭貨物自新加坡運送至仰
    光。昱臺公司對於系爭貨物如何運抵目的港、如何交付予受
    貨人等事宜，根本無法指揮、監督此第三運送人。依最高法
    院96年台上第1960號判決（被上證7號），APL公司係獨立作
    業，昱臺公司無從實際指揮和監督，APL公司自非昱臺公司
    之履行輔助人，昱臺公司難能依民法第224條為APL公司之行
    為負責。
  5.本件昱臺公司為承攬運送人，而非運送人，已無疑義。依民
    法第661 條但書，昱臺公司僅對運送人之選任，及其經手之
    貨物接收、保管及交付負責。本件昱臺公司未負責貨物之接
    收、保管及交付，且已選任全球知名之 APL公司負責實際運
    送，就達仲公司要求更改提單上受貨人一事，更已善盡一切
    通知APL公司和向APL公司確認之義務，昱臺公司自可主張依
    民法第661條但書之規定免責。
  (三)復查，昱臺公司為盡速協助達仲公司更改提單，於2005年 4
    月8 日接到達仲公司更改提單上受貨人名義之要求後，即於
    同日通知APL公司，APL公司並於同日下午傳真手改之提單，
    以茲確認。此有昱臺公司95年12月13日民事陳明狀附件二號
    之APL公司SEA WAYBILL傳真，其左上角記載傳真日期為2005
    年4月8 日，收受傳真號碼為昱臺公司，右上角記載AMEND（
    已修改），受貨人亦為修改後之「SUPER  GARMENT」公司，
    可玆明證此確為昱臺公司於2005年4 月8日通知APL公司後，
    APL 公司於同日所回傳確認之修改提單。昱臺公司確認修改
    內容無誤後，APL公司再於2005年4月11日傳真已正式打字修
    改完成之提單予昱臺公司存查，此有原審昱證一號之傳真可
    資證明。APL公司雖否認昱臺公司於2005年4 月8日即通知其
    修改提單，亦否認上開昱臺台公司95年12月13日民事陳明狀
    附件二號之文件，係其將修改後之提單傳真給昱臺公司。然
    而，依APL公司「SEA WAYBILL」之記載，其係於2005年4月1
    日簽發該提單， APL公司於該時即曾提供修改前之提單予昱
    臺公司，倘若昱臺公司未於2005年4 月8 日通知修改提單，
    APL公司為何又於2005年4 月8日傳真上開文件給昱臺公司？
    而上開文件右上角記載AMEND、受貨人修改為SUPER GARMENT
    ，此文件若非修改後之提單，則該份文件之意義為何？ APL
    公司迄今對此無法提出任何說明。
  (四)事實上，系爭貨物到港後，受貨人之所以無法提貨，經查係
    因達仲公司未通知修改艙單，而 APL公司亦遲延辦理艙單之
    修改所致，此為兩造三方所不爭執。昱臺公司與艙單之修改
    無關，亦無法代 APL公司聯絡辦理艙單之修改，自無須就艙
    單修改所造成之遲延負任何損害賠償責任。
  1.達仲公司於94年4月8日，僅將本院卷第91頁所示之文件傳真
    予昱臺公司，達仲公司並未再傳真其他文件，或作出其他要
    求。此觀諸上訴人訴訟代理人於96年9月17日之陳述：「（
    達仲公司是如何通知昱臺公司修改？）以本院卷第91頁文書
    傳給昱台公司，沒有其他的」，即可知悉。
  2.觀諸本院卷第91頁之文件，達仲公司係將「提單」上之原受
    貨人「CENTER GARMENT」劃掉，而變更為「SUPER  GARMENT
    」公司。由此可知，達仲公司僅要求昱臺公司為其更改提單
    上之受貨人名義，而未要求昱臺公司更改艙單（manifest）
    。昱臺公司既已完成達仲公司所要求將「提單」上受貨人名
    稱事宜，昱臺公司實無任何可歸責之事由可言。
  3.且依上開商業同業公會函文第五點可知，「艙單」之修改應
    由受貨人向實際運送人提出申請，並需負擔更改艙單之相關
    費用。本件託運人或受貨人從未向昱臺公司申請變更艙單上
    之受貨人名義，自不得苛責昱臺公司應負責更改艙單上之受
    貨人之義務。
  4.且依上開商業同業公會函文第四點亦可知悉，修改艙單一事
    ，係由實際運送人APL公司負責。APL公司雖稱更改艙單需於
    船舶到港前24小時為之，本件因為通知太晚，所以來不及修
    改艙單云云，但 APL公司根本未證明有所謂更改艙單需於24
    小時前為之的規定。且依上開函文第四點，實際運送人只要
    在船到目的港之前申請更改艙單即可，毋庸於24小時之前為
    之，故APL公司所稱自不足採信。況昱臺公司早於94年4 月8
    日就通知APL公司，距船舶抵達仰光尚有3日，APL 公司絕對
    來得及修改艙單。倘若昱臺公司確實太晚通知APL 公司，則
    APL 公司應該於收到通知當時，即告知太晚通知以致無法修
    改艙單。但APL 公司從未提及此事，更足證昱臺公司早已通
    知APL公司。
  5.而APL公司最終還是在94年4月21日申請修改艙單，並於當天
    就經過仰光海關准許修改（上證22號）。足證，倘若APL 公
    司於昱臺公司通知時（無論94年4月8日或同月11日）即向海
    關申請修改艙單，必定來得及完成艙單之修改。本件APL 公
    司未及時修改艙單，非因昱臺公司太晚通知所致，而是 APL
    公司自己太晚提出申請所致。
  (五)本件提單和艙單至94年4 月21日均修改完成後，受貨人卻遲
    至94年5 月16日始提領貨物，此完全係受貨人與仰光海關之
    問題，與運送人毫無關係。上訴人主張遲延所生之損害，顯
    非可歸責於昱臺公司。
  1.本件提單於94年4月11日已修改完成，艙單亦於94年4月21日
    修改完成，此為兩造所不爭執。
  2.提單和艙單均修改完成後，系爭貨物已處於隨時可供提領之
    狀態，然受貨人卻遲至94年5 月16日始提領貨物，又遲延26
    日，此完全係受貨人之原因，與運送人毫無關係。此由上證
    25號中記載：「本公司（昱臺公司）將協同貴公司（達仲公
    司）向仰光海關解釋，以利順利提貨，然因涉及緬甸政府之
    海關，本公司無法保證緬甸海關之放行日期」，可知昱臺公
    司基於商誼，想盡辦法協助達仲公司，但無法提貨是受貨人
    與仰光海關之問題，而非運送人之問題。
  (六)本件昱臺公司根本未與達仲公司約定運送期限，昱臺公司之
    債務履行自無遲延可言。 上訴人雖稱訂艙通知單上記載之
    ETA，即表示運送期限之約定云云。惟所謂 ETA（Estimated
    Time  of Arrival），係指船舶預估到港日期，為船方單方
    預估船舶到港之日期，並非約定運送期限，此點業經上開商
    業同業公會函釋，已無疑義。
  (七)有關上訴人主張昱臺公司應依民法第184 條負侵權行為損害
    賠償責任云云，然而，法人無侵權行為能力，故上訴人主張
    昱臺公司對其為侵權行為，已於法未合。且事實上，本件貨
    物遲延之原因，包括艙單之申請、海關不放貨、受貨人遲延
    提貨等，均發生在仰光，而昱臺公司和其受僱人從未參與在
    仰光之任何行為。更何況，上訴人亦從未能證明昱臺公司或
    其受僱人有何侵權行為、上訴人係何權利受到損害、昱臺公
    司或其受僱人有何故意或過失等節，自難責令昱臺公司負侵
    權行為損害賠償責任。上訴人所主張之受損害標的，僅為債
    權，而其請求之損害，均屬純粹經濟上之損害。依最高法院
    43  年度台上字第639號、第752號判例意旨，債權非屬民法
    第184條第1項前段之保護客體，且該規定認許受害人請求賠
    償者亦不急於純粹經濟上損害，是上訴人據以請求被上訴人
    負損害賠償責任，顯無可採。
、被上訴人APL公司方面
一、被上訴人APL公司於原審抗辯如下：
  (一)系爭貨物於預定時間94年4 月12日運抵目的港，至報關提領
    手續非運送人應負責範圍。上訴人提領遲延，係因其要求變
    更受貨人所致。且受貨人未變更前，上訴人原指定之受貨人
    非不可報關提領以免造成損害，是上訴人就損害之發生、擴
    大，與有過失。系爭貨物託運人於貨物裝載前未聲明貨物之
    性質及價值，並記載於載貨證券，APL公司依海商法第70 條
    第2項、第76條規定，或類推適用西元1968 年海牙威士比規
    則第4條之1規定，得主張每件666.67個特別提款權之單位限
    制責任。依海商法第5條準用民法第638條、第640 條規定，
    APL 公司就貨物遲到所生損害，於系爭貨物在目的港所減損
    之價值範圍內，負損害賠償責任。依一般國際貿易條件及慣
    例，出賣人將貨物交付運送人裝載上船時，視為出賣人已依
    約交付買賣標的物，有關買賣標的物之危險負擔及利益於貨
    物越過船欄後移轉由買受人承受，縱於運送途中發生遲到情
    事，亦由買受人承擔，出賣人不至受有損害。
　(二)徵諸經驗法則，貨物運抵目的港之報關程序通常需要一週左
    右。系爭貨物於94年4月12日運抵目的港，同年4月13日至17
    日為當地新年假期（潑水節），海關及港務機關放假，上訴
    人不可能於同年4 月17日結關提領貨物。又系爭貨物之進口
    艙單未更改受貨人名稱，係因仰光當地法令規定船舶到港之
    前一日，須向海關及港務主管機關申報進口艙單，APL 公司
    於94年4月12日清晨船抵達仰光港，於94年4月11日已向仰光
    海關及港務主管機關申報艙單，且APL 公司請求被上訴人昱
    臺公司在仰光當地之放貨代理人Myanmar Global  Services
    Ltd.確認更改內容是否正確，其遲至94年4 月18日始確認，
    致須由受貨人向仰光當地海關及港務主管機關申請許可才能
    結關及提領貨物，因而導致遲延領貨，與APL公司無關。
二、被上訴人APL公司於本院補抗辯略以：
  (一)按侵權行為之成立，以被上訴人有故意或過失之侵害行為，
    並侵害行為與損害結果間，有相當因果關係為必要。茲查，
    本件上訴人並未證明APL 公司有如何之故意或過失之侵害行
    為，及伊究竟是何一權利受到侵害，以及該侵害行為與損害
    結果間，有何因果關係存在，即空言主張APL 公司應依侵權
    行為規定，負本件損害賠償責任云云，應無理由。
  (二)又按，本件上訴人與APL 公司間並無任何契約關係存在，為
    上訴人所不爭執，則基於債之相對性原則，APL 公司對於上
    訴人並不負有任何契約上義務。從而，上訴人主張APL 公司
    疏未依共同被上訴人昱臺公司之要求，更改受貨人名稱，致
    受貨人遲延提領貨物而受有損害，APL 公司應負侵權行為責
    任云云，應無理由。再者，本件上訴人既未證明APL 公司有
    如何之故意或過失之侵害行為，及伊究竟是何一權利受到侵
    害，以及該侵害行為與損害結果間，有何因果關係存在，伊
    主張APL 公司應依侵權行為規定，負本件損害賠償責任云云
    ，應無理由。
  (三)再者，本件上訴人主張伊係債權受到侵害云云，惟查，姑不
    論本件上訴人迄未合理證明，伊究竟係何一債權受到被上訴
    人APL之侵害，以及APL公司有如何之故意或過失之侵害行為
    ，以及該侵害行為與損害結果間，有何因果關係存在，上訴
    人主張APL 公司應負本件損害賠償責任云云，顯無理由。又
    按，依最高法院43年台上字639號及第752號民事判例意旨，
    則上訴人請求債權受到侵害之純粹經濟上之損害，亦顯無理
    由。再按，依最高法院之實務見解，本件APL 公司為法人，
    並不具有侵權行為能力，要不該當民法第184 條之侵權行為
    責任規定。因此，上訴人主張APL 公司應負本件侵權行為責
    任云云，為無可採。
  (四)再者，損害賠償之債，以有損害之發生及有責任原因之，並
    二者間有相當因果關係，為其成立要件，為最高法院三十年
    上字一八號判例意旨所明揭。茲查，本件上訴人並未受有損
    害，其本件請求應無理由：
  1.依一般國際貿易條件及慣例，有關買賣標的物之交付時點，
    係以貨物交付運送人裝船運送之時間點為據。亦即，出賣人
    將貨物交付運送人裝載上船時，即已視為出賣人已依約交付
    買賣標的物。
  2.再者，有關買賣標的物之危險負擔及利益，於貨物越過船欄
    後，即已移轉由買受人承受。亦即，貨物縱於運送途中發生
    毀損、滅失或遲到之情事，乃係由買受人承擔，出賣人並不
    受有損害。
  3.茲查，本件上訴人並未舉證證明伊所受損害為何？其本件請
    求，即屬無據。再者，上訴人既已將本件貨物交付運送人運
    送，上訴人即已履行其買賣契約義務，且系爭貨物亦已準時
    安全運抵目的港，上訴人應無違約情事，依約應不須對買受
    人，負任何損害賠償責任。因此，本件上訴人主張伊因本件
    貨物遲延提領，而應賠償買受人本件損害云云，應屬無據。
  (五)另查，APL 公司就本件上訴人所主張之貨物遲延提領情事，
    並無任何過失情事，APL 公司應不須就上訴人所主張之本件
    損害，負任何賠償責任：
  1.我國海商法就海上運送契約運送人責任，係採過失責任主義
    ，亦即運送人就貨物損害之發生，如無過失情事，並不負任
    何損害賠償責任，關於此點，觀諸海商法第69條第17款規定
    即明。
  2.查本件貨物已依據原來預定之時間運抵目的港，並無任何運
    送遲延情事，至有關系爭貨物之報關及提領手續，並非運送
    人應負責及所能負責之範圍。
  3.再者，APL公司於94年4月11日，接獲共同被上訴人昱臺公司
    更改受貨人名稱之要求後，即已盡必要之注意義務，辦理更
    改受貨人之相關必要手續，並無任何遲延情事，上訴人主張
    APL 公司有未隨同更改第二行程提單之「受貨人」名稱，致
    無法提領貨櫃云云，並非事實。
  4.至於系爭貨物因為受貨人名稱之更改，而必須由受貨人向仰
    光當地之海關及港務主管機關，申請相關之貨物進口許可後
    ，才能辦理清關及提領貨物，乃是上訴人申請更改受貨人名
    稱所造成，顯非屬APL公司之過失所致，APL公司自不應負本
    件損害賠償責任。
  (六)本件APL 公司並未遲誤更改系爭進口艙單之受貨人名稱，上
    訴人主張APL 公司有遲誤更改系爭艙單受貨人名稱情事，並
    非事實：
  1.包括系爭貨物在內之本件船舶之進口艙單 (Manifest )，未
    能即時更改系爭貨物受貨人之名稱，乃係因為依仰光當地法
    令規定，在依法向海關申報進口貨物艙單前，所有貨物均不
    許停靠碼頭卸載。亦即，有關運送船舶之進口貨物艙單，至
    遲必須於船舶到港之前一個工作日，向海關及港務主管機關
    辦理申報。關於此點，緬甸海運關稅法（Sea Customs  Act
    ）第57條即明白規定：「在未依海運關稅法第53條及第54條
    規定申報艙單前，任何貨物均不許卸載下船 (No dischargi
    ng  is allowed before the  manifest is submitted  in
    accordance with  Sea Customs Act Section 53 and 54.)
    」（見被上二附件一）。
  2.查，系爭船舶係於94年4 月12日清晨駛抵目的港仰光港停靠
    碼頭，故系爭船舶之進口艙單，必須於94年4 月11日當天早
    上，或是最遲亦應於4月11日下午4時前（即下班前），即應
    向仰光海關及港務主管機關辦理申報。因此，在APL公司於4
    月11日接獲被上訴人昱臺公司要求更正受貨人名稱之傳真時
    ，已來不及更改艙單上有關系爭貨物之名稱，更不用說 APL
    公司還必須就受貨人名稱之更改，進行必要之確認、查證以
    及與相關單位之聯繫。
  3.再查，因為昱臺公司在仰光之放貨代理人 Myanmar  Global
    Services  Ltd.（以下稱MGSL公司，見原證一載貨證券中間
    右邊放貨代理人欄之記載），經APL 公司請求確認本件受貨
    人名稱之正確更改內容時，並未能即時予以確認，而係要求
    APL 公司等候其通知。而被上訴人昱臺公司當地代理人MGSL
    公司，則係遲至94年4月18日（按4月13日至4 月17日是當地
    之新年假期），才向被上訴人當地分公司通知確認有關系爭
    貨物受貨人名稱之更改（見被上二證一）。
  4.從而，APL 公司並未遲誤更改系爭進口艙單之受貨人名稱，
    上訴人主張APL 公司有遲誤更改系爭艙單受貨人名稱情事云
    云，要非事實。
  (七)本件APL公司確係於94年4月11日，始接獲共同被上訴人昱臺
    公司要求更改系爭貨物受貨人之傳真，昱臺公司主張依附件
    2（本院卷第92頁）之文件，證明伊已於同年4月8日通知APL
    公司有關本件受貨人之更改云云，應屬無據：
  1.查本院第92頁附件2之文件，乃係昱臺公司於94年4 月8日，
    接獲APL公司傳真予該公司之系爭海上貨運單（SEA WAYBILL
    ）後，在該海上貨運單以手寫方式，修改受貨人之名稱為「
    SUPER GARMENT」，並註明〈AMEND〉（修改）後，才將該文
    件傳真通知予APL公司。
  2.因此，附件2 之文件，乃係昱臺公司自行修改受貨人明稱之
    文件，並非係被上訴人APL 公司傳真予昱臺公司之文件。關
    於此點事實，觀諸下列事實即明：
    (1)按APL公司有關載貨證券或是海上貨運單之簽發製作，均
      係以電腦打字方式為之，並不會以手寫方式為之。
    (2)昱臺公司於原審所提昱證一號海上貨運單（見原審卷第25
      頁），才是APL公司於94年4月11日接獲昱臺公司更改受貨
      人名稱之傳真，並且更改受貨人名稱後，傳真予昱臺公司
      之海上貨運單。
    (3)關於原審卷第25頁才是APL 公司修改受貨人名稱後，傳真
      予昱臺公司之事實，昱臺公司於原審94年11月16日答辯(一)
      狀，即明白自承：「同年月11日昱臺公司亦取得APL 公司
      修改後之海運單據（昱證1號）」（見上開書狀第2頁第10
      行）。
    (4)又查，昱臺公司於鈞院96年4 月16日準備程序自承：「受
      貨人部分是昱臺手寫的（鈞院問：APL 主張92頁手寫部分
      是昱臺公司寫的?）」（見本院卷第290頁）。
  (八)又按，縱認APL 公司就本件上訴人主張之系爭貨物遲延交付
    ，有任何過失情事，惟查，本件貨物之所以發生遲延提領情
    事，乃係因上訴人要求變更受貨人所致，故應認上訴人就本
    件損害之發生或避免本件損害之發生，為與有過失情事，被
    上訴人應得依民法第217 條規定，主張免負或減輕本件損害
    賠償責任：
  1.按民法第217 條規定：「損害之發生或擴大，被害人與有過
    失者，法院得減輕賠償金額，或免除之」。
  2.查，本件依上訴人自陳之事實，本件貨物運送之所以發生貨
    物之提領遲延情事，乃係因上訴人要求變更受貨人，且因受
    貨人名稱之更改，必須由受貨人另行申請貨物之進口許可所
    致，是上訴人就伊所主張之本件損害之發生，顯屬與有過失
    情事。APL公司應得依民法第217條規定，主張免負或減輕本
    件損害賠償責任。
  (九)另按，縱認APL公司應就本件損害負賠償責任，APL公司亦得
    依海商法第70條第2項規定，主張單位限制責任：
  1.依海商法第70條第2 項規定：「除貨物之性質及價值於裝載
    前，已經託運人聲明並註明於載貨證券者外，運送人或船舶
    所有人對於貨物之毀損滅失，其賠償責任，以每件特別提款
    權六六六‧六七單位或每公斤特別提款權二單位計算所得之
    金額，兩者較高者為限」。
  2.查系爭貨物託運人於貨物裝載前，並未聲明貨物之性質及價
    值，且記載於系爭載貨證券，被上訴人自得依海商法上開規
    定主張每件666.67個特別提款權之單位限制責任（按每一特
    別提款權SDR單位，約折合美金1.3元，精確之兌換率可參照
    國際貨幣基金會之網站）。
  3.又查，依原證一載貨證券記載，本件託運貨物為一個貨櫃，
    亦即本件貨物件數為一件。因此，如上說明，本件APL 公司
    之責任限制為666.67個特別提款權。從而，上訴人本件請求
    超過上開金額部分，即無理由。
  (十)再者，縱認APL 公司應負本件損害賠償責任，且不得主張單
    位限制責任，依海商法第5條準用民法第638條規定，運送人
    就運送物之毀損、滅失及遲到，所負損害賠償責任，以貨物
    減少之價額為限，亦即，就運送貨物遲延交付之情形，運送
    人僅就運送物因遲延交付所致之貨物價值減損部分，負賠償
    責任，至於其他之經濟上利益之損害，並非運送賠償責任範
    圍，從而，本件上訴人請求被上訴人賠償空運費、卡車運費
    、提貨費用、罰款及客戶折讓要求等等，姑不論上訴人並未
    確實說明舉證各該費用數額，如上說明，上訴人本件上開請
    求，應屬無理由。
  (十一)本件上訴人並未證明APL 公司究竟有如何遲延交付系爭之情
    形，以及該等遲延情事，與上訴人所主張之損害結果間，有
    如何之相當因果關係存在，則上訴人主張APL 公司應自系爭
    貨物運抵目的港之時點起，負本件貨物交付遲延之損害賠償
    責任云云，應屬無據：
  1.又查，系爭貨物運抵目的港之日期為2005年4 月12日，而94
    年4月13日至4月17日，為仰光當地之新年假期，當地海關及
    港務機關均放假不上班，從而，上訴人主張被上訴人應就系
    爭貨物未能於94年4 月17日結關以提領系爭貨物云云，顯屬
    無據。
  2.再者，本件上訴人自承：「遲延至同年月21日才完成受貨人
    名稱之更改，重新申請領貨，才在同年5 月16日完成出關手
    續」（見上訴人94年12月22日準備狀第2頁第8行以下），足
    見，本件貨物受貨人之所以遲至94年5 月16日才能提領貨物
    ，是因為必須申請當地海關及港務主管機關之許可所致，並
    非APL公司之過失所造成。
  3.又按，姑不論上訴人並未證明APL公司究竟有如何遲延交付
    系爭之情形，以及該等遲延交付情事，與上訴人所主張之損
    害結果間，有如何之相當因果關係存在。縱認被上訴人應負
    賠償責任，則APL公司就上訴人主張之遲延交付貨物，究竟
    應負多少比例之責任，亦即，APL公司應負責之遲延日數，
    究竟為何？更未為任何舉證說明，故上訴人本件請求，應無
    理由。
  4.再者，依損害填補原則，本件上訴人所得請求賠償之範圍，
    亦應依法扣除有關受貨人申請變更名稱之進口許可、貨物報
    關、繳納關稅、新年假期及提領貨物通常所需之通關時間。
    從而，上訴人主張被上訴人APL 應自系爭貨物運抵目的之時
    點起，即94年4月12日起，APL公司即應負本件遲延賠償責任
    云云，要無理由。
  (十二)縱認如上訴人主張，本件貨物之遲延提領係因APL 公司疏未
    更改受貨人名稱所致，則本件亦應有民法及海商法有關貨物
    遲到規定之適用：
  1.海商法第5 條規定：「本法無規定，適用其他法律之規定」
    。民法第640 條規定：「因遲到之損害賠償，不得超過因其
    運送物全部喪失可得請求之賠償額」；另民法第638條第1項
    規定：「運送物有喪失、毀損或遲到者，其損害賠償額，應
    依其應交付時目的地之價值計算之。」
  2.又海商法第70條第2 項規定，託運人於託運貨物當時，未申
    報貨物之性質及價值，並經載明於載貨證券者，運送人得主
    張單位限制責任。
  3.查，本件上訴人主張APL 公司疏未更改受貨人名稱，致受貨
    人遲延提領系爭貨物情事，與一般貨物運送遲到，未能如期
    交付貨物者同，自應屬於民法及海商法規定運送遲到之範疇
    ，自有上開法律相關規定之適用。再者，依民法第638 條規
    定，貨物有全部滅失之情形，運送人亦僅係就運送物於目的
    地所減損之價額，負損害賠償責任，則就本件貨物並未發生
    全部滅失之較輕微損害情形，自應有海商法第70條第2 項及
    民法第638條及第640條等相關規定之適用。
肆、原判決駁回上訴人在原審之訴，上訴人上訴聲明如上述程序
    方面所載：被上訴人昱臺公司答辯聲明：1.上訴及假執行聲
    請均駁回。2.如受不利判決，願供擔保，請准宣告免為假執
    行。被上訴人APL 公司答辯聲明：1.上訴人之上訴駁回。2.
    如受不利判決，請准提供現金或同面額之華南商業銀行可轉
    讓定期存單為擔保，宣告免假執行。
伍、兩造不爭執之事實如下：
  1.潤旺公司於94年3 月底委託達仲公司，由達仲公司出面，向
    昱臺公司洽定船位運送一只貨櫃（櫃號：CRXU0000000 ）至
    緬甸仰光，而昱臺公司轉委由APL公司為本件貨物運送。
  2.達仲公司於94年4月8日以本院卷(一)第91頁文件傳真予昱臺公
    司，要求受貨人之名稱由CENTER   GARMENT公司改為SUPPER
    GARMENT公司。昱臺公司亦以傳真方式傳給APL公司，要求受
    貨人之名稱改為SUPPER GARMENT公司。
  3.系爭貨物於94年4月12日運抵緬甸仰光，94年4 月13日至4月
    17 日為當地之新年假期（潑水節）。
  4.94年4月21日艙單上受貨人名稱更改為SUPPER  GARMENT公司
    ，嗣由該公司向緬甸仰光海關及港務主管機關，申請辦理提
    領系爭貨物之許可，並於94年5月16日提領系爭貨物。
  5.昱臺公司僅交付達仲公司如原審卷第8頁證1之「 BILL   OF
    LADING」之COPY（按其上注有該文字），並無正本，且其上
    已加注有「TELEX RELEASE」。
  6.本件之原來出口報單為本院卷(一)第187 頁所示，其上之買方
    為CENTER GARMENT公司。
  7.對昱臺公司係依侵權行為及債務不履行為請求，對APL 公司
    係依侵權行為請求損害賠償（本院卷(二)第374頁）。
  8.94年4 月21日緬甸仰光之有關單位始准予更改受貨人名稱為
    SUPPER GARMENT公司，如本院卷(一)第280、281頁所示。
  9.昱臺公司曾發如本院卷(一)第93頁所示訂艙通知單予達仲公司
    。
  10.潤旺公司與達仲公司曾於95年12月28日簽定如本院卷 (一) 第
    106頁所示債權轉讓同意書，由潤旺公司將空運費985,327元
    轉讓予達仲公司。
陸、兩造之爭點及本院之判斷：
  (一)本件之承攬運送契約及運送契約究竟存在何造間？
  1.上訴人主張潤旺公司於94年3 月底委託上訴人達仲公司，由
    達仲公司出面，向被上訴人昱臺公司洽定船位運送一只貨櫃
    至緬甸仰光，而昱臺公司轉委由被上訴人APL 公司為本件貨
    物運送。昱臺公司曾簽發上開載貨證券（原審卷第8 頁），
    記載託運人為上訴人潤旺公司，足證潤旺公司與昱臺公司間
    存在運送契約。上訴人達仲公司為承攬運送人之角色，不影
    響潤旺公司為昱臺公司所發之提單上所示之託運人云云。
  2.惟被上訴人昱臺公司否認有簽發法律上所謂之「載貨證券」
    查上訴人已自承達仲公司為潤旺公司之承攬運送人，此觀諸
    上訴人96年9月17日民事補充(四)狀第1頁第一點「上訴人達仲
    公司為承攬運送人」（本院卷375頁）、96年8月16日爭點整
    理狀第4頁第3點「上訴人之主張：上訴人達仲公司與被上訴
    人（昱臺公司）間為民法承攬運送關係」（本院卷338 頁）
    ，即可知悉。依民法第660 條「稱承攬運送人者，謂『以自
    己之名義』，為他人之計算，使運送人運送物品而受報酬為
    營業之人」，達仲公司既為承攬運送人，則其顯係以自己之
    名義與昱臺公司成立承攬運送契約，而非代理潤旺公司與昱
    臺公司訂定承攬運送契約。
  3.又依原審昱證4號之商業發票、昱證5號之對帳單、95年12月
    13日昱臺公司民事陳明狀附件3之訂艙通知單（原審卷375、
    154、93頁）、被上證1號之同意書（本院卷186 頁）、上證
    23號之會議記錄、上證25號之回函，更可知悉本件係由達仲
    公司向昱臺公司給付運費，而非由潤旺公司給付運費；且昱
    臺公司聯絡、開會、出具締約證明文件、文件往返之相對人
    皆為達仲公司，而非潤旺公司。倘若潤旺公司確為昱臺公司
    之契約相對人，昱臺公司何以從未與潤旺公司聯繫，而逕與
    達仲公司聯繫？
  4.同一承攬運送事件，不可能同時有兩個託運人。昱臺公司僅
    與達仲公司成立承攬運送契約，至昱臺公司與潤旺公司間，
    昱臺公司並未簽發「載貨證券」（詳如下(二)所述），則彼此
    間應無成立任何承攬運送契約或運送契約。
  5.查上訴人潤旺公司、達仲公司與被上訴人APL 公司間並無任
    何契約關係，此為上訴人所自認（本院卷351 頁背面），自
    應認為真實。而APL 公司係經昱臺公司委託而運送系爭之貨
    櫃，為本件兩造3方所不爭執，則運送契約存在於該2公司間
    ，而不存在於上訴人與APL公司間，應無庸疑。
  (二)昱臺公司所簽發原審卷第8頁原證一之「BILL OF  LADING」
    文件，其性質究為「載貨證券」，或祇為運送之證明而已？
    潤旺公司得否依原證一之「BILL OF LADING」主張其為「載
    貨證券」而依「載貨證券」之法律關係而為請求？查上訴人
    潤旺公司雖主張該文件為載貨證券，其對昱臺公司得依載貨
    證券之關係主張權利云云。惟查，該文件印有英文「COPY」
    字樣，應僅為副本之性質而已，上訴人亦承認並未有該文件
    之正本。且其上尚加注有「TELEX RELEASE」， 按即電報放
    貨之意，在運輸實務上，以「TELEX  RELEASE」放貨之提貨
    方式，即出口商（託運人）在趕時效之貨物交運後，將全套
    載貨證券正本不透過銀行押匯或託收之情行下，請出口地之
    運送人，以電報要求進口地之船務代理，在不交付載貨證券
    之情行下，交付託運之貨物。上開「電報放貨」之通知，學
    理上稱為「海上貨運單」（SEA  WAYBILL），1977年國際海
    運協會將其定義為：「係不得轉讓之單據，為海上貨物運送
    契約與接收、裝載貨物之證明。運送人有將貨物交付其上所
    載之受貨人之義務。」此與一般海運提單（即載貨證券）有
    別。就物權法上觀之，「海運提單」表彰物權，一般可以背
    書轉讓，「海上貨運單」不表彰物權，僅是託運人與運送人
    間之契約，是取得屬「海上貨運單」之電報放貨放行傳真通
    知者，與取得具有物權效力之載貨證券有別。本件上訴人迄
    未能提出載貨證券之原本，自不得依載貨證券之法律關係主
    張權利。
  (三)本件受貨人遭緬甸海關遲延放行，係肇因於「艙單」未能在
    船進港前更改受貨人名稱所致，而「艙單」未及時更改受貨
    人名稱係可歸責於被上訴人APL公司所造成：
  1.上訴人主張潤旺公司於早在94年4月7日即已先通知達仲公司
    ，而達仲公司在4月8日傳真指示要更改受貨人，此為被上訴
    人所不否認，應認為真實。
  2.被上訴人昱臺公司抗辯其已於4月8日依達仲公司之指示傳真
    APL公司請其更改受貨人，而APL 公司則抗辯昱臺公司至4月
    11日始通知其更改受貨人，是被上訴人昱臺公司及APL 公司
    就彼此間何時通知其更改受貨人，所辯顯係各執一詞。
  3.經查，昱臺公司稱APL公司係以本院卷第92 頁之文件，傳真
    與昱臺公司表示已經更改受貨人名稱，APL 公司則稱該文件
    係昱臺公司於受貨人欄更改受貨人名稱，並於其右上角加注
    「AMEND 」（即已修正）後，傳真予伊要求更改受貨人云云
    。經查：
    (1)上開文件左上角記載傳真日期為2005年4月8日，收受傳真
      號碼為00000000，右上角記載 AMEND，受貨人欄以手寫修
      改為「SUPER  GARMENT」公司，為被上訴人等所不否認，
      其上既記載有傳真日期為2005年4月8日及收受者傳真號碼
      00000000，而該號碼為昱臺公司傳真號碼，亦為APL 公司
      所不否認，顯然該傳真文件係APL 公司傳真予昱臺公司，
      因上訴人潤旺公司係透過達仲公司要求昱臺公司更改受貨
      人名稱，潤旺公司或達仲公司並未直接要求APL 公司更改
      受貨人名稱，此為亦APL公司所不否認，從而，會與APL公
      司聯絡更改受貨人名稱者，僅有昱臺公司而已。是由該文
      件之傳真日期及傳真號碼觀之，應可證明APL公司早在4月
      8日即已知悉應更改受貨人名稱一事。是昱臺公司所辯在4
      月8日即已通知APL公司更改受貨人名稱一節，為可採信，
      而APL公司所辯昱臺公司係於4月11日始通知更改受貨人名
      稱云云，為不可採。
    (2)雖APL公司以原審卷第25頁之「SEA  WAYBILL」以證明APL
      公司確係於94年4 月11日接獲昱臺公司更改受貨人名稱之
      傳真，並且在更改受貨人名稱後，傳真此一海上貨運單予
      昱臺台公司。惟比對原審卷第25頁及本院卷92頁之「 SEA
      WAYBILL」之文件，其正下方均載有「Date：APR.01.2005
      」，再參照本院卷第187 頁之本件貨物出口報單所載報關
      之日期為94年3月31日之情形以觀，APL公司顯係於於報關
      後之次日即2005年4 月1日簽發該文件，如APL公司所辯係
      於94年4月11日始傳真如原審卷第25頁之「SEA WAYBILL」
      予昱臺公司為真，何以昱臺公司竟能於94年4月8日收到本
      院卷92頁之「SEA WAYBILL」之傳真，如非APL公司所傳，
      尚有何人會傳真此文件予昱臺公司，是應認APL 公司所傳
      ，APL 公司辯稱其公司所發出之文件均係打字不會以手寫
      方式為之云云，亦非可採。
    (3)何況，參照本院卷第187 頁之本件貨物出口報單所載，其
      上買方之名稱為「CENTER  GARMENT MANUFACTURING CO.,
      LTD」，係更正前之受貨者之名稱，其報關之日期為94年3
      月31日。參照本院卷92頁之「SEA  WAYBILL」之文件，其
      上所載簽發日期為94年4月1日，應可認定該文件上之受貨
      者之名稱，係依照出口報單所載之受貨者之名稱而為記載
      ，亦即APL公司最初於94年4月1日所簽發之「SEA WAYBILL
      」，其上之受貨者之名稱亦為「CENTER GARMENT MANUFAC
      -TURING CO.,LTD」，始有發生更改之情事，再者，APL公
      司於94年4月1日即已簽發「SEA  WAYBILL」，當會儘速交
      給承攬運送人昱臺公司，實不可能於94年4 月11日才再傳
      真如原審卷第25頁之「SEA WAYBILL」予昱臺公司。
    (4)又「SEA WAYBILL」既為APL公司所簽發，如要更改，亦須
      由 APL公司為之，而本件貨物之所以發生遲延情事，乃肇
      因於「艙單」之受貨者之名稱未及時更改所致，而所謂之
      「艙單」（port  manifest），依國際海商慣例係指實際
      運送人船公司，或該船船長提供給目的地港之海關，告知
      該船裝載何項貨物（含品項、數量及種類）之證明文件。
      依照上開商業同業公會函覆本院之說明第四項中指出，「
      實際運送人須船到目的港前，向海關送艙單申報所有進口
      貨受貨人及貨品名稱，數量明細」，因此所有更改不管是
      更改受貨人或貨品名稱、數量明細均應於艙單遞送前完成
      。而本件「艙單」之受貨者之名稱之更改時間係在船隻於
      94年4 月12日進入仰光港後之同年月21日，始經仰光海關
      有關單位核准更改等事實，為兩造3 方所不否認。而如上
      所述，昱臺公司早在4 月8日即已通知APL公司應更改受貨
      人名稱，而船隻係於4月12日才進仰光港，APL公司應有足
      夠之時間更正受貨者之名稱，是本件顯係APL 公司之過失
      行為未更改「艙單」之受貨者之名稱，而使受貨者遲延領
      貨，而「艙單」之受貨者之名稱，亦唯有APL 公司始得為
      之，縱使「艙單」非APL 公司所簽發，但其既係本件之運
      送人，亦應其通知有權更正者更改之，是本件之遲延更改
      「艙單」之受貨者之名稱造成受貨人領貨遲延，應係可歸
      責於APL公司。
  (四)關於上訴人本於債務不履行之法律關係，依民法第661條前
    段、第227條第2項、第229條、第231條規定，請求被上訴人
    昱臺公司損害賠償，昱臺公司應否負損害賠償責任部分，茲
    論述如下：
  1.按民事訴訟法第277 條前段規定：「當事人主張有利於己之
　  事實者，就其事實有舉證之責任。」查上訴人主張：因被上
    訴人之遲延更改受貨人名稱，致其等遭仰光海關罰款及繳交
    增加之倉租費，客戶美商ES公司，以遲延交貨為由，要求折
    讓；又美商CL公司不接受遲延交付之成衣，伊乃未加工系爭
    貨物，而在中國另行採購布料並加工後，如期交付美商CL公
    司，致增加支出，合計伊損失如其於本院所提出之損失表所
    示之金額云云（本院卷第204 頁），雖提出外匯交易憑證、
    手續費匯費及利息收入收據、匯出匯款證明書、統一發票、
    國庫專戶存款收款書兼匯款申請書、海關進口貨物稅費繳納
    證兼匯款申請書、進口報單、收據、請款書、折讓請求書、
    伯帥公司付款單、合約書為證（卷第95至141頁）。
  2.如上所述，上訴人於94年4月8日要求昱臺公司更改受貨人名
    稱，昱臺公司已於同日依指示，轉請APL 公司更改，並無遲
    延情事，且昱臺公司已選任全球知名之APL 公司負責實際運
    送，昱臺公司受達仲公司之委託負責承攬運送後，再將系爭
    貨物轉由APL公司負責實際運送。APL公司為運送人，係獨立
    作業，昱臺公司則為承攬運送人，二者係各自履行其本身應
    履行之義務，昱臺公司無從監督或指揮APL 公司之行為。且
    「艙單」係由APL公司所簽發，如要更改，亦應由APL公司為
    之，昱臺公司無從亦不能更改，而昱臺公司確已通知APL 公
    司更改受貨者之名稱，已盡其應負之義務，是APL 公司自非
    昱臺公司之履行輔助人，昱臺公司難能依民法第224條為APL
    公司之行為負責。
  3.按運送人，係以運送物品或旅客為營業，而受運費之人；承
    攬運送人，則係以自己之名義，為他人之計算，「使運送人
    運送物品」而受報酬為營業之人，民法第622條、第660條第
    1項分別定有明文。昱臺公司和APL公司之義務完全不同，昱
    臺公司之承攬運送義務自無從由運送人APL 公司來履行輔助
    。運送人在託運人與承攬運送人間訂立的承攬運送契約中的
    地位，係屬參加之第三人，而非屬承攬運送人的履行輔助人
    ，因此承攬運送人對於因運送人之事由，致運送物的喪失、
    毀損或遲到，不須承擔責任。
  4.再參照民法第661 條但書之立法意旨：「承攬運送人與運送
    人所負之責任不同，前者為中間責任，後者為事變責任。原
    條文但書規定承攬運送人之免責事由，以『與運送有關之事
    項』為限，惟承攬運送人既不自為運送，則與運送有關事項
    ，並非其所能完全掌握，不應令其負注意義務，為符合承攬
    運送之本質，爰予修正」，更足證運送人絕非承攬運送人之
    履行輔助人，否則民法第661 條但書不可能規定承攬運送人
    無須就與運送有關之事項負注意義務。
  5.被上訴人昱臺公司已盡其應負之義務，則上訴人所稱其受有
    海關罰款、倉租、折讓、卡車運費、空運費、預期損失等如
    本院卷第204 頁之損失表所示云云，縱使屬實，尚不得對昱
    臺公司請求，是上訴人依債務不履行之法律關係所為之請求
    非屬有據，應予駁回。
  (五)關於上訴人本於侵權行為法律關係，依民法第184條第1項前
    段、第188條第1項、第185條、第229條規定，請求被上訴人
    昱臺公司、APL公司連帶損害賠償部分，茲論述如下：
  1.按涉外民事法律適用法第9條第1項規定：「關於由侵權行為
    而生之債，依侵權行為地法。但中華民國法律不認為侵權行
    為者，不適用之。」、第2 項規定：「侵權行為之損害賠償
    及其他處分之請求，以中華民國法律認許者為限。」是本件
    上訴人主張被上訴人等因侵權行為負損害賠償責任，如依中
    華民國法律不認為構成侵權行為，或該損害賠償之請求為中
    華民國法律所不認許者，無論該侵權行為地法為何，上訴人
    均不得請求被上訴人賠償。
  2.依上訴人所自認，本件之具體侵權行為內容為：「可歸責於
    被上訴人之疏失行為，造成本件遲延，使遲延產生具體損害
    。」（本院卷第289 頁背面），惟上訴人潤旺公司非系爭貨
    櫃之託運人，不得依原審卷第8頁之「BILL OF  LADING」為
    請求，已如上述，而其與運送人 APL公司並無契約關係，復
    為其所自認（本院卷第351頁背面），且本件被上訴人APL公
    司及及昱臺公司，均不知本件上訴人與仰光之受貨人間存有
    何種法律關係（本院卷第159 頁背面），上訴人亦未對被上
    訴人告知，是依一般之國際貿易言之，運送人之責任係將運
    送物送交受貨人，如有遲延，亦僅就遲延直接所造成之損害
    負賠償責任而已，至於與遲延無關者，縱有損害之發生，難
    認與遲延給付有相當因果關係，自不應令運送人或承攬運送
    人負損害負賠償責任。就本件而言，本件因遲延所造成之損
    害，係遲延領貨而支出海關倉租及海關罰款，美金1941. 45
    元，折合新臺幣61,932元而已，而上開款項係由仰光之受貨
    人所支出，而後再由潤旺公司支付與該受貨人，此為潤旺公
    司所自認，是因遲延直接受上開支出損害者，為仰光之受貨
    人，並非上訴人，上訴人潤旺公司雖事後支付該款項予仰光
    之受貨人，但潤旺公司仍究非直接受害者，又潤旺公司並未
    舉證證明其已受讓上開損害賠償請求權，則其逕對被上訴人
    請求上開款項之損失，尚非有據，應予駁回。
  3.至於上訴人請求折讓、卡車運費、空運費、預期損失等如本
    院卷第204頁之損失表所示部分，經查，本件被上訴人APL公
    司及及昱臺公司，均不知本件上訴人與仰光之受貨人間存有
    何種法律關係，上訴人亦未對被上訴人告知，已如上述，對
    被上訴人而言，被上訴人並不知上開系爭貨櫃之布料係由潤
    旺公司委由仰光之受貨人代工後，運交美國之成衣訂貨之客
    戶ES公司，亦無從預知，是其後潤旺公司將貨以空運方式運
    回臺灣，支出空運及卡車運費，及另委由大陸工廠製作成衣
    再出口美國，所支出之費用，或其原先所得預期利益之損失
    ，尚難認與本件貨物之遲到有相當因果關係，自不應令被上
    訴人等負侵權行為之損害負賠償責任。
  4.上訴人潤旺公司主張因被上訴人昱臺公司未指示其債務履行
    輔助人即被上訴人 APL公司完成更改受貨人名稱，致受貨人
    遲誤領櫃，而使上訴人潤旺公司受有上開損害云云，乃涉及
    被上訴人昱臺公司、 APL公司是否未及時履行運送契約所生
    運送人之給付義務，而給付遲延，導致上訴人潤旺公司受有
    系爭損害之課題，換言之，上訴人潤旺公司主張受侵害之標
    的為債權，其請求之損害均屬純粹經濟上損害。然依最高法
    院43年度台上字第639號、第752號判例意旨，債權非屬民法
    第184條第1項前段保護之客體，該規定認許受害人請求賠償
    者亦不及於純粹經濟上損害，是上訴人潤旺公司據以請求被
    上訴人等連帶負損害賠償責任，顯無可採，不應准許。
柒、綜上所述，上訴人主張被上訴人昱臺公司債務不履行，被上
    訴人昱臺公司及 APL公司有共同侵權行為，分別對上訴人應
    負連帶負損害賠償責任，為不足採，被上訴人抗辯尚屬可信
    。是則上訴人執上開法律關係主張被上訴人應給付如上述聲
    明之金額云云，自屬無據。原審為上訴人敗訴之判決，及駁
    回其假執行之聲請，理由雖不相同，惟結論並無二致，仍應
    予維持，上訴意旨指摘原判決不當，求予廢棄改判，為無理
    由，應予駁回。本件事實已臻明確，兩造其餘主張及舉證，
    維經斟酌與判決結果不生影響，爰不一一論述。
捌、據上論結，本件上訴為無理由，依民事訴訟法第449條第1項
    、第78條，判決如主文。
中　　華　　民　　國　　96　　年　　11　　月　　14　　日
　　　　　　　　　民事第二庭
                    　  審判長法　官  吳謙仁
　　　　　　　　　　          法　官  李瓊蔭
　　　　　　　　　　          法　官  蘇瑞華
正本係照原本作成。
如不服本判決，應於收受送達後20日內向本院提出上訴書狀，其
未表明上訴理由者，應於提出上訴後20日內向本院補提理由書狀
（均須按他造當事人之人數附繕本）上訴時應提出委任律師或具
有律師資格之人之委任狀；委任有律師資格者，另應附具律師資
格證書及釋明委任人與受任人有民事訴訟法第466條之1第1項但
書或第2項（詳附註）所定關係之釋明文書影本。
中　　華　　民　　國　　96　　年　　11　　月　　14　　日
　　　　　　　　　　　　　　　書記官  高澄純
附註：
民事訴訟法第466條之1（第1項、第2項）：
對於第二審判決上訴，上訴人應委任律師為訴訟代理人。但上訴
人或其他法定代理人具有律師資格者，不在此限。
上訴人之配偶、三親等內之血親、二親等內之姻親，或上訴人為
法人、中央或地方機關時，其所屬專任人員具有律師資格並經法
院認為適當者，亦得為第三審訴訟代理人。
